【裁判字號】    89,訴,2940
【裁判日期】    900524
【裁判案由】    偽造有價證券
【裁判全文】
臺灣高雄地方法院刑事判決                        八十九年度訴字第二九四號
    公  訴  人  臺灣高雄地方法院檢察署檢察官
    被      告  乙○○
    指定辯護人  本院公設辯護人  丙○○
右列被告因偽造有價證券等案件，經檢察官提起公訴（八十九年度偵字第六二三二號
），本院判決如左：
    主  文
乙○○意圖供行使之用，而偽造有價證券，處有期徒刑壹年柒月。緩刑參年。
偽造發票人童讌茹、付款人匯通商業銀行高雄分行、發票日民國八十八年五月卅一日
、票號ＡＵ0000000號、面額新臺幣貳拾貳萬玖仟元之支票壹紙，沒收。
    事  實
一、緣乙○○與童讌茹二人原係服務於人壽保險公司同事，乙○○因自己已無法申請
    支票使用，故平時即為預先代客戶墊付保險費而向童讌茹借發票日及面額空白之
    支票，並經童讌茹同意在授權範圍內填載發票日及面額後交付保險公司使用。惟
    乙○○於民國八十七年十二月間某日，向童讌茹借用發票人為童讌茹、付款人為
    匯通商業銀行高雄分行、票號AU0000000號、發票日及面額空白之支票一紙，並
    經童讌茹在新臺幣（下同）五萬元之範圍內授權乙○○填載發票日及面額，以供
    乙○○預先代客戶墊付保險費而交付保險公司使用，詎乙○○竟意圖為自己不法
    之所有，為持該支票向藍雪鳳借款使用，而於八十八年一月七日，在高雄市某地
    ，逾越童讌茹授權範圍，而填載發票日為八十八年五月卅一日及面額二十二萬九
    千元（公訴人誤載為二十二萬九千五百元）後，交付藍雪鳳而向藍雪鳳借款二十
    二萬九千元，使藍雪鳳因而陷於錯誤而交付前開金額之借款給乙○○。嗣因支票
    屆期，乙○○無力將票面金額之款項存入支票帳戶，於藍雪鳳將該支票提示後遭
    退票而為童讌茹發現。
二、案經童讌茹訴由臺灣高雄地方法院檢察署檢察官偵查起訴。
    理  由
一、訊據被告乙○○矢口否認有何前開犯行，辯稱：伊平時向童讌茹借支票使用，童
    讌茹即明知伊並非僅代墊客戶保險費使用，有時係向他人借款使用。該支票向童
    讌茹借用時，固向童讌茹表示係代墊客戶保險費使用且金額大約五萬元，但於伊
    持向藍雪鳳借款前，曾向童讌茹說要持向他人借款使用，也曾告知童讌茹金額可
    能超過五萬元。且藍雪鳳收受該支票後，依一般交易習慣，亦會照會銀行並電詢
    發票人是否真實，故童讌茹應知情且有同意云云。告訴人童讌茹指訴稱：伊自八
    十七年十二月間起，雖曾同意借發票日及面額空白之支票供被告代墊保險費使用
    ，但不曾同意被告持向他人借款使用，且借給被告使用之支票，被告通常均會在
    支票票根上記載發票日及面額，快屆期時，銀行則會打電話告知伊，但該張支票
    被告向伊借用後，伊曾詢問被告，被告向伊稱係簽發面額五萬元。而伊若得知係
    被告持向他人借款使用，伊即不會借給被告等語。經查，被告與告訴人僅係保險
    公司同事，而被告又未能提出何證據證明其曾經告訴人同意而持支票向他人借款
    使用，故告訴人指訴稱：平時僅因代墊客戶保險費而借支票供被告使用等語之情
    ，合於常情，應可採信。另被告向童讌茹借用該支票時，曾在支票票根上記載：
    八十八年一月七日簽發、發票日為同年五月卅日、面額五萬元等語，有該支票票
    根影本一紙在卷可稽，此並為被告所自承，足認被告向告訴人借用該支票時，係
    向告訴人表明面額為五萬元，故告訴人指訴稱：授權被告之範圍僅為五萬元日等
    語，亦可採信。另被告將支票面額填載為二十二萬九千元，而持向藍雪鳳借款，
    業經證人藍雪鳳於本院訊問時所證明，並有該支票影本一紙附卷可稽，該面額遠
    超過支票票根所記載之金額，告訴人未曾同意被告持向他人借款使用，已如前述
    ，足認被告填載票面金額二十二萬九千元，交付藍雪鳳借款使用時，係逾越告訴
    人授權範圍，縱付款銀行曾於該支票屆期前電知告訴人，然其時被告既已越授權
    範圍而簽發該支票，即仍無解於被告犯罪行為之成立。故被告所辯，不足採信，
    本件事證明確，被告犯行，洵堪認定。
二、核被告所為，係犯刑法第二百零一條第一項之偽造有價證券罪及同法第三百三十
    九條第一項詐欺取財罪。被告偽造支票後之行使行為，係偽造有價證券之低度行
    為，不另論罪。又被告為達向藍雪鳳詐欺取財之目的而偽造童茹為發票人之前開
    支票，所犯二罪間，有方法結果之牽連關係，應依刑法第五十五條規定，論以較
    重之偽造有價證券罪（最高法院六十二年度第一次刑庭庭長會議決議參照）。公
    訴人就被告所犯詐欺取財罪部分漏未起訴，惟其既與被告所犯偽造有價證券罪之
    間有方法結果牽連關係，而為裁判上之一罪，依刑事訴訟法第二百六十七條規定
    ，本院自得一併審理，併此敘明。查被告平時即向告訴人借票使用，本次因一時
    失慮致罹刑章，雖足生損害於童讌茹，惟逾越授權範圍之金額尚非鉅大，且事後
    又已與童讌茹達成民事和解，情輕法重，堪予憫恕，本院認雖科以法定最低度之
    刑，猶嫌過重，爰依刑法第五十九條之規定，減輕其刑。茲審酌被告犯罪之動機
    、目的、犯後與告訴人達成和解、態度良好等一切情狀，爰酌情量處如主文所示
    之刑。又被告前未曾受有期徒刑以上刑之宣告，因一時失慮，偶罹刑典，經此偵
    查、起訴程序，應知警惕而無再犯之虞，本院因認暫不執行其刑為當，予以宣告
    緩刑參年，用啟自新。被告所偽造發票人為童讌茹、付款人為匯通商業銀行高雄
    分行、票號ＡＵ0000000號、面額二十二萬九千元之支票一紙，雖未據扣
    案，然不能證明業已滅失，爰依刑法第二百零五條之規定宣告沒收。
據上論斷，應依刑事訴訟法第二百九十九條前段，刑法第二百零一條第一項、第三百
三十九條第一項、第二百零五條、第五十九條、第七十四條第一款，罰金罰鍰提高標
準條例第一條前段，判決如主文。
本案經檢察官甲○○到庭執行職務。
中      華      民      國    九十      年      五      月    二十四    日
                           臺灣高雄地方法院刑事第六庭
                                  法  官  邱  明  弘
右正本證明與原本無異。
如不服本判決，應於判決送達後十日內，向本院提出上訴狀。
                                  書記官  顏  平  國
中    華    民    國      九十      年      五      月      二十五      日
附錄本案論罪科刑法條：
刑法第二百零一條第一項。
  意圖供行使之用，而偽造、變造公債票、公司股票或其他有價證券者，處三年上十
  年以下有期徒刑，得併科三千元以下罰金。


司法院資訊處製作；財團法人民間司法改革基金會備份。
